【裁判字號】    95,訴,1811
【裁判日期】    950919
【裁判案由】    公共危險
【裁判全文】
臺灣高雄地方法院刑事判決              95年度訴字第1811號
公  訴  人  臺灣高雄地方法院檢察署檢察官
被      告  庚○○
選任辯護人  林春華律師
上列被告因公共危險案件，經檢察官提起公訴（95年度偵字第
7881 號） ，本院判決如下：
    主  文
庚○○放火燒燬現供人使用之住宅未遂，處有期徒刑肆年。
    事  實
一、庚○○曾於民國94年11月間，因懷疑其妻丁○○所任職位於
    高雄縣岡山鎮○○路82號「上海烤饅頭」負責人丙○○、阮
    乙○○經常主動打電話騷擾其妻，乃打電話至「上海烤饅頭
    」表達不滿，而與乙○○發生言語爭執；又因丁○○於同年
    12月初未領取最後一筆薪資即離職，庚○○乃於同年12月下
    旬，前往「上海烤饅頭」，聲稱要為丁○○領取薪資，但為
    丙○○、乙○○拒絕。庚○○心生不滿，竟萌生燒燬現供乙○○使用之住宅之犯意，明知「上海烤饅頭」係現供人使用
    之住宅，如引火點燃他物，有可能因延燒或爆炸導致火勢擴
    大，猶於95年1 月14日凌晨，駕駛其所有之車牌號碼Z1-413
    號營業用小客車，攜帶填裝易燃液體之寶特瓶1 瓶前往「上
    海烤饅頭」，並於當日0 時50分許，將寶特瓶內之易燃液體
    潑灑至騎樓鐵門處並放火引燃之，火焰即迅速延燒該處騎樓
    鐵門等處。庚○○於引燃火勢後，即駕駛前揭營業用小客車
    逃離現場，嗣因戊○○駕車經過發現，並報警及時將火勢撲
    滅，因而僅造成該處鐵門外部燻黑及廣告招牌裝潢底部燻黑
    ，而未達到房屋燒毀之程度。
二、案經丙○○訴由高雄縣警察局岡山分局報請臺灣高雄地方法
    院檢察署檢察官偵查起訴。
    理  由
一、訊據被告庚○○矢口否認有何放火燒燬現供人使用之住宅犯
    行，辯稱：其為營業用小客車司機，於案發當時正好駕車經
    過該地，見到「上海烤饅頭」鐵門已起火燃燒，因車上正好
    有1 瓶1500毫升之礦泉水，還剩下7 、8 分滿，其即持該礦
    泉水前往滅火，惟水全部用盡後，火勢仍未撲滅，其便轉身
    駕車離去云云。經查：
  (一)「上海烤饅頭」所在房屋為連棟式透天住宅，現供乙○○居
    住使用，該處鐵門於95年1 月14日0 時50分許遭人放火焚燒
    ，造成該處鐵門外部燻黑及廣告招牌裝潢底部燻黑，而未達
    房屋燒毀之程度等情，業經證人丙○○於本院審理時結證屬
    實（見本院卷第37頁至第38頁），並有現場照片8 張在卷可
    佐（見警卷第15頁），上開事實堪以認定。
  (二)目擊證人戊○○於本院審理時證稱：95年1 月14日凌晨我看
    到「上海烤饅頭」發生火災，我看到時火已經著起來，並看
    到1 名男子拿寶特瓶走回計程車上，現場除了該持寶特瓶的
    男子外，並沒有其他人，該男子是直接轉身回他的車子，很
    鎮靜並沒有張望或呼叫的動作，依我看到的情形，我認為是
    持寶特瓶的人縱火等語（見本院卷第52頁至第55頁），且被
    告亦自承其確於案發當時駕駛其所有之車牌號碼Z1-413號營
    業用小客車，前往案發現場，則被告即係證人戊○○所稱之
    拿寶特瓶男子，堪以認定。
  (三)被告於95年1 月21日警詢時供稱：警方於95年01月14日0 時
    55分接獲報案稱位於高雄縣岡山鎮○○路82號「上海烤饅頭
    」發生火災，火災發生當時，我從「上海烤饅頭店」門口經
    過，我就停下車來前往觀看，當時我行駛岡山路由南向北，
    車上沒有乘客。我下車時，當場就有人在現場，有看別人打
    手機報警，所以我就沒有打電話報警。火警發生現場民眾大
    約3 至4 名男子在場，這些男子我不都認識，且因天色黑暗
    ，所以看不清楚這些人的特徵等語（見警卷第7 頁），嗣於
    檢察官偵訊時供稱：我並未在案發地點引火燃燒，我之所以
    案發時間出現在該地點，是因為我開車經過該處，看到有起
    火，我下車看一看後，又再走回車內等語（見偵卷第10頁）
    ，另於本院95年6 月21日審理時則改稱：我是剛好開車從那
    邊經過，看到案發地點的牆壁和鐵門有火，因我車上有1 瓶
    容量1,500CC 的寶特瓶，裡面還有7 、8 分滿的水，我就拿
    寶特瓶下車救火，我在救火當時沒有注意有無其他人在現場
    ，倒完水後，因為旁邊都找不到水所以就離開等語（見本院
    卷第18頁），被告就案發時現場是否有其他人在場乙節，前
    後供述相齟齬。且被告歷經警詢及偵訊程序，均未曾提及其
    曾以寶特瓶內之礦泉水救火之事，嗣證人戊○○於偵訊時證
    述駕駛車牌號碼ZI-413號計程車之人，持寶特瓶撥灑液體點
    火燃燒乙節（見偵卷第9 頁），被告始改稱其係持寶特瓶前
    往救火之事，倘被告確於案發當時持寶特瓶前往救火，被告
    豈可能就該救火之事，歷經警詢及偵訊程序均隻字未提，嗣
    證人戊○○證述被告持寶特瓶前往案發地點乙節時，被告始
    稱其係持寶特瓶前往救火之理？再參以證人戊○○證述該持
    寶特瓶之男子（按指被告）直接轉身回他的車子，很鎮靜並
    沒有張望或呼叫的動作，業如前述，則倘案發當時被告係見
    義勇為，持寶特瓶前往救火，則於瓶中少量之水傾倒殆盡後
    ，被告理應另尋水源、大聲呼救或報警處理，豈有未為任何
    積極處理，放任其繼續燃燒而轉身離去之理？顯見被告係持
    寶特瓶潑灑易燃液體引火點燃，欲燒燬「上海烤饅頭」，至
    為明確。
  (四)參以被告曾於94年11月間，因懷疑其妻丁○○所任職之「上
    海烤饅頭」負責人丙○○、乙○○經常主動打電話騷擾其妻
    ，乃打電話至「上海烤饅頭」表達不滿，而與乙○○發生言
    語爭執；又於同年12月下旬，攜子女3 人前往上海烤饅頭食
    品店，聲稱要為丁○○領取薪資，但為丙○○、乙○○拒絕
    ，雙方發生口角衝突，被告對乙○○大聲說：「你給我試試
    看，是不是要吃子彈」，即憤然離去等情，業據證人丙○○
    、乙○○分別於本院審理時證述明確（見本院卷第36頁至38
    頁、第56頁），顯見被告確曾因騷擾及薪資之事，而對「上
    海烤饅頭」負責人丙○○、乙○○心懷怨懟，益證被告乃出
    於報復丙○○、乙○○之動機，而至前揭地點放火。
  (五)至證人即被告之子己○○於本院審理時證稱：「（辯護人問
    ：當時情形為何？）對方的弟弟說想怎麼樣都沒有關係，我
    爸爸很怕，就開車載我們走了」、「（辯護人問：你爸爸有
    無向對方說吃子彈或要對方試看看的話？）我沒有聽到」等
    語。惟己○○係83年12月5 日出生，於案發時僅係11歲之稚
    子，其是否關心丙○○、乙○○及其父親等成人間對話之過
    程，而能真正了對話內容，已非無疑？且其證述「『對方的
    弟弟』說想要怎麼樣都沒關係」，惟倘證人己○○確曾目賭
    丙○○、乙○○與其父親發生爭執，其如何能知悉「對方的
    弟弟」、「對方的哥哥」，顯見證人己○○係經教導後而為
    上開證述，是證人己○○前開證述，顯係迴護被告之詞，不
    足採信。
  (六)綜上所述，本案事證明確，被告犯行已經證明，應予依法論
    科。
二、查被告基於放火燒燬上述供人使用住宅之犯意而為放火行為
    ，惟因他人發現即時報警處理，火勢未延燒至房屋主體結構
    ，僅造成「上海烤饅頭」鐵門外部燻黑及廣告招牌裝潢底部
    燻黑，該房屋之主要效用尚未喪失，是未生燒燬該住宅之結
    果。是核其所為，係犯刑法第173 條第3 項、第1 項放火燒
    燬現供人使用之住宅未遂罪，公訴意旨認被告係犯同條項之
    放火燒燬現有人所在之建築物罪，尚有未洽，惟起訴法條同
    一，自無須變更起訴法條，附此敘明。被告已著手於犯罪行
    為之實行而不遂，為未遂犯，爰依刑法第25條第2 項之規定
    減輕其刑（關於一般未遂犯之處罰效果，修正前刑法規定於
    第26條前段，修正後刑法改列於第25條第2 項，僅係條文文
    字之修正，不涉及實質內容之變更，自無新舊法比較之問題
    ，應逕行適用修正後刑法第25條第2 項之規定）。爰審酌被
    告僅出於細故即至被害人店門口為上開放火行為洩憤，且被
    告選擇深夜時分犯案，不顧該住宅緊鄰其他房舍，此時大多
    數人已就寢，如非戊○○正好經過報警處理，顯將釀成重大
    災情，對被害人、同排建物及其住戶均有造成危害之高度可
    能，另被告犯後仍飾詞狡辯，否認犯行，未具悔意，及其智
    識程度、犯罪之方法等一切情狀，量處如主文所示之刑。
據上論斷，應依刑事訴訟法第299 條第1 項前段，刑法第173 第
3 項、第1 項、刑法第25條第2 項，判決如主文。
本案經檢察官甲○○到庭執行職務
中    華    民    國    95    年    9     月    19    日
                  刑事第十二庭  審判長法  官  施柏宏
                                      法  官  黃宗揚
                                      法  官  洪能超
以上正本證明與原本無異。
如不服本判決，應於判決送達後10日內，向本院提出上訴狀。
中    華    民    國    95    年    9    月    19    日
                                      書記官  曾小玲
附錄本案論罪科刑適用之法條
中華民國刑法第173 條
放火燒燬現供人使用之住宅或現有人所在之建築物、礦坑、火車
、電車或其他供水、陸、空公眾運輸之舟、車、航空機者，處無
期徒刑或7 年以上有期徒刑。
失火燒燬前項之物者，處1 年以下有期徒刑、拘役或5 百元以下
罰金。
第1 項之未遂犯罰之。
預備犯第1 項之罪者，處1 年以下有期徒刑、拘役或3 百元以下
罰金。


司法院資訊處製作；財團法人民間司法改革基金會備份。
